【裁判字號】    98,交抗,2329
【裁判日期】    980930
【裁判案由】    違反道路交通管理處罰條例
【裁判全文】
臺灣高等法院交通事件裁定            98年度交抗字第2329號
抗 告 人即
原處分機關  交通部公路總局新竹區監理所桃園監理站
受 處分 人  甲○○
上列抗告人因受處分人違反道路交通管理處罰條例案件，不服臺
灣桃園地方法院，中華民國98年9 月14日所為裁定（98年度交聲
字第2484號），提起抗告，本院裁定如下：
    主  文
抗告駁回。
    理  由
一、本件抗告人即原處分機關不服原裁定撤銷該機關對於受處分
    人甲○○所為吊扣小型車駕駛駕照12個月處分，而提起抗告
    ，故本院審理之範圍，僅限於吊扣小型車駕駛執照部分，合
    先敘明。
二、原處分意旨略以：甲○○於民國98年8月21日凌晨0時11分許
    ，駕駛車牌號碼RRL-786 號輕型機車，行經桃園縣桃園市○
    ○街20巷口時，經桃園縣政府警察局桃園分局中路派出所警
    員張千韋當場攔停舉發「經酒測值達0.40mg/L，超過標準值
    0.25mg/L」之違規，原處分機關依道路交通管理處罰條例第
    35條第1項第1款、第24條第1項第2款規定，處罰鍰新臺幣15
    ,000元、吊扣駕駛執照12個月，並施以道路交通安全講習等
    語。
三、原裁定意旨略以：甲○○對於上開時、地違規酒後駕車之事
    實並不爭執。因修正後道路交通管理處罰條例第68條明定吊
    銷駕照處分效力與執行方式，未規定吊扣駕照之執行，則交
    通監理機關對於受處分人因違反道路交通管理處罰條例應受
    吊扣駕駛執照處分時，僅吊扣受處分人違規時所駕駛車類之
    駕駛執照即為已足，不得再對受處分人吊扣其持有其他各類
    車輛之駕駛執照。本件上開違規行為發生時，係在道路交通
    管理處罰條例第68 條修正發布施行後之98年8月21日，揆諸
    前揭說明，自僅能吊扣甲○○之輕型機車駕駛執照，雖甲○
    ○僅持有小型車駕駛執照，未領有輕型機車駕駛執照而無從
    吊扣，然究不得據此逕予吊扣甲○○持有之小型車駕駛執照
    ，故原處分將甲○○領有之小型車駕駛執照予以吊扣之裁處
    ，顯已逾越修正後道路交通管理處罰條例第68條之規範意涵
    及範圍，此部分裁決即屬不能維持，應予撤銷等語。
四、抗告意旨略以：酒後不得駕駛車輛，為政府大力宣導之政令
    ，除為確保駕駛人本身之安全外，更為保障其他用路人使用
    道路之安全。若駕駛人飲酒後已造成協調功能降低，影響安
    全駕駛動力交通工具之能力，仍縱己肆意而為，則交通安全
    憑何保障。況酒後駕車為近年交通事故發生之主因，屢經各
    媒體長期宣導「酒後不開車，開車不喝酒」，受處分人竟置
    若罔聞，於酒後仍貿然駕車，已置公共安全於險境，本屬可
    議。原裁定既認受處分人確有駕駛輕型機車「酒精濃度超過
    規定標準」之違規行為，則吊扣駕駛執照12個月部分，僅係
    如何為適當處分及執行之問題，尚不能因受處分人僅持有汽
    車駕駛執照，即認此部分免罰。原裁定就此部分逕為撤銷，
    尚與道路交通管理處罰條例第35條第1項第1款規定不合，不
    無違誤，爰請鈞院將原裁定撤銷，自為裁定等語。
五、經查：
(一)甲○○雖有上開違規行為無誤，然按道路交通管理處罰條例
    第35條第1項僅規定「吊扣其駕駛執照1年」，雖未明定其駕
    駛執照之種類；則有關吊扣、吊銷駕駛執照處分效力與執行
    方式之法令依據，係依據道路交通管理處罰條例第68條規定
    ；而該條業於94年12月14日修正公布，並自95年3月1日施行
    。參照道路交通管理處罰條例第68條之修正過程與修正理由
    ，並為符合比例原則，行為人有道路交通管理處罰條例第35
    條第1項第1款所規定之違規行為，須吊扣駕駛執照時，應僅
    能吊扣行為人違法或違規當時駕駛車輛所憑之駕駛執照，不
    得再吊扣行為人所持有、與駕駛違規車輛無關之其他各級車
    類駕駛執照（本院暨所屬法院97年法律座談會刑事類提案第
    40號討論暨審查意見參照）。另修正後道路交通管理處罰條
    例第68條規定，既已刪除「吊扣」等字，而僅餘「吊銷」等
    字，依「明示其一，排除其他」之法理，該條應係明示排除
    「吊扣駕駛執照處分時，吊扣其持有各級車類之駕駛執照」
    之規定，僅餘「吊銷駕駛執照處分時，始吊銷其持有各級車
    類之駕駛執照」之規定，限縮修正前條文之適用範圍。如此
    ，兼顧重大違規之吊銷駕駛執照處分，駕駛人多係不宜再享
    有駕駛行為者，而吊扣駕駛執照處分之違規態樣相對輕微，
    解釋上不再一律執行各級車種駕駛執照之吊扣，使此類駕駛
    人仍保有駕駛其他車種之權利。如此解釋，方不致使本條僅
    有文字上變動之意義，亦符合立法者修法之意旨。是修正後
    即現行道路交通管理處罰條例第68條規定，應認當已排除「
    吊扣其持有各級車類之駕駛執照」之效力與執行方式。
(二)本件甲○○違規時係駕駛輕型機車，揆諸上開規定及說明，
    依法僅應限制甲○○駕駛輕型機車之權利，而吊扣其輕型機
    車之駕駛執照。甲○○雖無輕型機車駕駛執照之實體物，而
    無從依法吊扣，然抗告人逕依上開道路交通管理處罰條例第
    68條規定，吊扣甲○○之小型車駕駛執照，顯已逾越修正後
    道路交通管理處罰條例第68條之規範意涵及範圍，且將剝奪
    甲○○駕駛小型車之權利，對甲○○之生活造成極大之損害
    ，亦與現行之道路交通管理處罰條例第68條之規定未合。是
    抗告意旨認原裁定關於撤銷吊扣駕駛執照12個月部分，於法
    有違，請求本院將原裁定關於此部分撤銷並自為裁定云云，
    顯有誤會。縱認現行道路交通管理處罰條例第68條條文內容
    ，或有造成抗告意旨所述適用上不盡妥適之情形，亦屬刑事
    立法政策之範疇，並非審判機關所能決定，仍應循立法途徑
    解決，非可自行解釋逾越法條規範之意涵而為適用。
六、綜上所述，原裁定以原處分就吊扣受處分人小型車駕駛執照
    12個月部分，與現行道路交通管理處罰條例第68條之規定未
    合，因而撤銷原處分關於「吊扣駕駛執照12個月」部分，並
    無違誤。是原處分機關就此部分提起抗告，指摘原裁定不當
    ，為無理由，應予駁回。至甲○○確有酒後騎乘輕型機車之
    違規行為，原處分機關吊扣小型車駕駛執照之處分雖於法無
    據，此違規行為究應如何處分，應由原處分機關另為適法之
    處理，至抗告意旨以此部分認係免罰，似有誤會，併於敘明
    。
據上論斷，應依道路交通案件處理辦法第26條、刑事訴訟法第41
2條，裁定如主文。
中    華    民    國    98    年     9    月    30    日
                  刑事第二庭審判長法  官  洪光燦
                                  法  官  宋明蒼
                                  法  官  李麗玲
以上正本證明與原本無異。
不得再抗告。
                                  書記官  廖婷璇
中    華    民    國    98    年    10    月       1  日


司法院資訊處製作；財團法人民間司法改革基金會備份。
